【裁判字號】    89,婚,168
【裁判日期】    890412
【裁判案由】    離婚
【裁判全文】
臺灣板橋地方法院民事判決  八十九年婚字第一六八號
    原      告  丙○○
    訴訟代理人  乙○○
    被      告  甲○○
右當事人間請求離婚事件，本院判決如左：
    主    文
准原告與被告離婚。
訴訟費用由被告負擔。
    事    實
甲、原告方面：
  一聲明：求為判決如主文所示。
  二陳述：
    (一)兩造係夫妻，除婚後第一、二年生活較平順外，之後被告常常酗酒，並且動輒
      即對原告拳腳相向，原告初期因考量孩子尚小就百般忍耐，豈料被告不但不思
      悔改更變本加厲，出手越來越重，次數越來越頻繁。於民國八十八年十二月三
      十一日晚間九時三十分，被告故態復萌，滿身酒氣回家，原告害怕被告再對其
      毆打，即帶小孩至同棟三樓小姑住所處，以避被告之傷害，被告之小妹在情急
      之下電求管區警員協助，被告見管區即將到來更惱羞成怒，再將原告拖入房間
      內毆打，適逢管區警員即時到場，並親眼目睹被告之獸行。
    (二)按民法第一千零五十二條第一項第三款之規定，夫妻之一方受他方不堪同居之
      虐待者，得向法院請求離婚。原告多年來身體及精神飽受虐待，實忍無可忍，
      其婚姻已無法繼續，為此訴請裁判離婚。
三、證據：提出診斷證書影本三紙、協議書影本一紙、離婚協議書影本一紙、函件影
    本一紙為證，並聲請訊問證人蔡雅昭。
乙、被告方面：
  一聲明：駁回原告之訴。
  二陳述：
    (一)兩造結婚已八年多，剛結婚時雖然偶有爭執，但仍十分恩愛，至四年後，因原
      告同時產下三胞胎，兩造措手不及，亦常為子女之教養問題發生爭執，兼以伊
      從事建築業因景氣不佳而週轉不靈，積欠三千萬元之債務，從此生活陷入困境
      ，然伊仍一肩挑起所有事情，為了不讓原告操心，伊一直強顏歡笑，四、五年
      來，除了專心經營補習班之外，亦同時忙著處理資產及財務調度，至今貸款僅
      餘七百餘萬元，而資產約尚有二、三千萬元。但伊獨力拯救家庭經濟危機的同
      時，壓力一點一滴的累積伊身上，不知不覺中，脾氣亦變得越來越糟而不自覺
      ，近年來經濟不景氣，財務調度吃緊，遂疏於經營婚姻生活，有時錯怪原告不
      能體讓伊的心情，而將氣出在她身上，導致犯下嚴重的錯誤，事後被告極度後
      悔，力圖取得原告的原諒，並願以家產擔保，保證絕不再喝酒或對之打罵，以
      彌補過去對於原告的傷害，原告透過娘家母親和兄姐，一再強調她需要一段時
      間才能原諒伊，並請渠等轉告，要伊振作，撐起家庭重擔和照顧子女，原告即
      會再次肯定、接納伊。同時原告代理人亦多次轉述，原告表示其並不是非離婚
      不可，僅需時間來調適心情，進而相信伊對原告的承諾，即使離婚，亦願意與
      之交朋友，由此可見，原告對伊並非已到恩斷義絕之地步，故請鈞院通知原告
      到庭協議以挽救瀕臨破碎之家庭。
    (二)伊已忘記是否曾於八十二年九月八日毆打原告；另於八十八年四月三十日，因
      家母拿錢給伊，急著往取，不慎撞到原告；至於八十八年十二月三十一日當天
      ，伊確曾在外面飲酒，兩造嗣因接送小孩之問題發生口角，被告僅打原告巴掌
      ，並未對之拳打腳踢。
    (三)原告所提出被告於八十八年六月二日凌晨一時所書寫之悔過書，係因伊每次喝
      醉酒，均會吵到小孩，且兩造每次皆係為了金錢的事情吵架。原告提出本件離
      婚之訴訟，係因被告的經濟能力變差使然。
丙、本院依職權調閱本院八十九年度家護字第八五號通常保護令事件卷宗。
    理      由
甲、兩造爭執要旨：
  一原告起訴主張其與被告係夫妻，除婚後第一、二年生活較平順外，之後被告常常
    酗酒，並且動輒即對原告拳腳相向，原告初期因考量孩子尚小就百般忍耐，豈料
    被告不但不思悔改更變本加厲，出手越來越重，次數越來越頻繁。於八十八年十
    二月三十一日晚間九時三十分許，被告滿身酒氣回家，原告害怕被告再對其毆打
    ，即帶小孩至同棟三樓小姑住所，被告之小妹在情急之下電求警員協助，被告見
    警員即將到來更惱羞成怒，再將原告拖入房間內毆打。原告多年來身體及精神飽
    受虐待，實忍無可忍，其婚姻已無法繼續，為此，爰依民法第一千零五十二條第
    一項第三款之規定，訴請裁判離婚等語。
  二被告則以其為解決財務問題，承受極大壓力，以致脾氣不佳，故打原告巴掌，但
    非拳打腳踢，事後伊極度後悔，力圖取得原告的原諒，並願以家產擔保，保證絕
    不再喝酒或對渠打罵，以彌補過去對於原告的傷害，原告亦透過娘家母親和兄姐
    ，一再強調她需要一段時間才能原諒伊，並請渠等轉告，要伊振作，撐起家庭重
    擔和照顧子女，原告即會再次肯定、接納伊。同時原告代理人亦多次轉述，原告
    表示其並不是非離婚不可，僅需時間來調適心情，進而相信伊對原告的承諾，即
    使離婚，亦願意與之交朋友，由此可見，原告對伊並非已到恩斷義絕之地步，原
    告提出本件離婚之訴訟，係因被告的經濟能力變差使然，是以原告之訴，為無理
    由云云，資為抗辯。
乙、得心證之理由：
  一按離婚之訴及夫妻同居之訴，法院認當事人有和諧之望者，得以裁定命於六個月
    以下之期間內，停止訴訟程序。但以一次為限。民事訴訟法第五百七十八條定有
    明文。被告以原告透過娘家母親和兄姐，一再強調她需要一段時間才能原諒被告
    ，並請渠等轉告，要被告振作，撐起家庭重擔和照顧子女，原告即會再次肯定、
    接納被告。同時原告代理人亦多次轉述，原告表示其並不是非離婚不可，僅需時
    間來調適心情，進而相信伊對原告的承諾等情為由，聲請本院裁定本件訴訟程序
    ，然查，原告於八十九年二月十一日調解程序期日陳明其決意訴請裁判離婚，且
    原告主張被告於上開期日前，至原告代理人處，切下其左手小指，留下函件一紙
    ，以示其歉意之事實，業據提函件影本一紙為證，且為被告所自認，堪信為真正
    ，被告既以自殘方式，為獲原告之原諒，而原告迄於言詞辯論終結前均陳明其決
    意請求裁判離婚，是以難認兩造有和諧之望，本院無從依據首揭規定，裁定停止
    本件訴訟程序，合先敘明。
  二原告主張兩造係夫妻，現婚姻關係仍存續中，有原告之戶籍謄本上配偶欄之登記
    可證，堪信為真。
  三原告主張被告分別於八十二年九月八日、八十八年四月三十日、八十八年十二月
    三十一日，在台北縣三重巿五華街一八五號七樓，徒手毆打原告，造成原告分別
    受有「(一)頭頂部挫傷及皮下瘀血乙處、(二)右耳後部挫傷及皮下瘀血、(三)兩上肢挫
    傷皮下瘀血多處、(四)左膝關節部挫傷及皮下瘀血、(五)右蹠部挫傷及皮下瘀血、(六)
    上口唇挫傷及皮下瘀血、(七)左頸部挫傷及皮下瘀血」、「頭枕部挫傷、右背與右
    肘擦傷挫傷」、「左臉頰挫瘀傷併皮下血腫、右手腕處挫瘀傷、左手第四指關節
    處挫瘀傷」等語，被告辯稱：其已忘記是否曾於八十二年九月八日毆打原告；另
    於八十八年四月三十日，因家母拿錢給伊，急著往取，不慎撞到原告；至於八十
    八年十二月三十一日當天，伊確曾在外面飲酒，兩造嗣因接送小孩之問題發生口
    角，但被告僅打原告巴掌，並未對之拳打腳踢云云。經查，原告主張之事實，業
    據提出診斷證明書影本三紙為證，而被告於前揭八十八年十二月三十一日晚上九
    時許，在台北縣三重巿五華街一八五號三樓徒手毆打原告成傷，已發生家庭暴力
    事件，原告乃聲請本院核發保護令，經本院八十九年度家護字第八五號通常保護
    令事件審理結果，認原告之聲請為有理由，爰依家庭暴力防治法第十三條第二項
    第一款、第二款及第四款之規定，核發禁止家庭暴力令、禁止騷擾令及遠離場所
    令等情，業經本院依職權調取上揭保護令案卷核閱無訛，復有通常保護令一件附
    卷足參。次查，原告主張被告曾於八十八年六月二日凌晨一時書具切結書一紙，
    保證「．．．．三、對方（意指原告）未頂嘴時不出手打，無論喝酒與否．．．
    ．六、酒後不得騷擾妻兒。」之事實，業據提出切結書影本一紙，並經被告自認
    為真，足見被告確曾有在酒後毆打原告之行為。綜上所述，被告所辯，顯係避重
    就輕之詞，不足採信，自堪信原告之主張為真正。
  四按夫妻之一方對受他方不堪同居之虐待者，得向法院請求離婚，民法第一千零五
    十二條第一項第三款定有明文。所謂不堪同居虐待，係指與以身體上或精神上不
    可忍受之痛苦，致無法繼續同居者而言。蓋婚姻係以夫妻之共同生活為目的，夫
    妻應以誠摯相愛為基礎，相互尊重、忍讓與諒解，且應互相協力保持其共同生活
    之圓滿、安全及幸福，因而夫妻應互相尊重以增進情感之和諧，防止家庭暴力之
    發生，此為維繫婚姻所必要。故夫妻一方之行為，凡有礙於他方配偶之人格尊嚴
    與人身安全（含肉體與精神上之痛苦），致夫妻無法繼續共同生活者，均應認符
    合民法第一千零五十二條第一項第三款規定「受他方不堪同居之虐待」。誠如前
    前述，被告曾於八十八年六月二日凌晨一時書具切結書一紙，保證「．．．．
    三、對方（意指原告）未頂嘴時不出手打，無論喝酒與否．．．．六、酒後不得
    騷擾妻兒。」，由此或可謂原告固基於感情及期待，已宥恕被告之前愆，至此，
    自始無離婚請求權之發生，惟婚姻以夫妻之共同生活為其目的，倘其一方之作為
    獲得他方之宥恕，竟未改過遷善，仍施予他方以身體上或精神上不可忍受之痛苦
    ，致無從繼續保持共同生活之圓滿、安全及幸福，而生婚姻之破綻，即屬不堪同
    居之虐待，得為離婚之原因。被告前於八十八年六月二日簽具切結書，保證不再
    發生酒後施諸暴力之行為，或可認原告在主觀上欲藉被告反省前愆之承諾，以消
    弭精神上之傷痛及恐懼，進而宥恕被告，然事與願違，被告嗣於八十八年十二月
    三十一日晚上九時，酒後再次毆打原告，被告如此的行為，於客觀上已使原告受
    有重大侮辱。職是之故，被告動輒施諸暴力行為，已非偶因勃谿所生，且兩造間
    互信、互諒之基礎己然無存，已嚴重破壞兩造賴以共同生活之誠摯情愛的基礎
    ，堪認原告因受身體及精神上不可忍受之痛苦，而無法保持一安全及美滿之婚姻
    生活，原告爰依首揭規定，訴請判決離婚，洵屬有據，應予准許。
  五本件事證已臻明確，原告聲請傳訊證人蔡雅昭，已無必要；又兩造其餘主張、陳
    述及未經援用之證據資料，經本院審酌後認與判決結果不生影響，爰不逐一審究
    ，附此敘明。
據上論結：原告之訴為有理由，應依民事訴訟法第七十八條，判決如主文。
中      華      民      國    八十九    年      四      月     十二     日
                                    臺灣板橋地方法院家事法庭
~B法      官  徐福晉
右為正本係照原本作成
如不服本判決應於送達後廿日內向本院提出上訴狀。
中      華      民      國    八十九    年      四      月     十二     日
~B法院書記官  陳金鳳


司法院資訊處製作；財團法人民間司法改革基金會備份。
